【裁判字號】    98,消債更,369
【裁判日期】    990401
【裁判案由】    更生事件
【裁判全文】
臺灣臺北地方法院民事裁定           98年度消債更字第369號
聲  請  人
即  債務人  甲○○
上列聲請人因消費者債務清理事件聲請更生，本院裁定如下：
    主  文
聲請駁回。
聲請費用由聲請人負擔。
    理  由
一、按聲請更生或清算不合程式或不備其他要件者，法院應以裁
    定駁回之，但其情形可以補正者，法院應定期間先命補正，
    消費者債務清理條例第8 條定有明文。次按債務人對於金融
    機構因消費借貸、自用住宅借款、信用卡或現金卡契約而負
    債務，在聲請更生或清算前，應提出債權人清冊，以書面向
    最大債權金融機構請求協商債務清償方案，並表明共同協商
    之意旨，同條例第151 條第1 項亦有明定，而其立法目的在
    於債務人受法院裁定開始更生或清算程序者，其生活、資格
    、權利等均將受限制，該等程序係債務清理之最後手段，於
    債務人無法與債權人協商時，始適用更生程序或清算程序清
    理其債務，觀諸其立法理由亦明。是以，債務人應確實經此
    協商程序，始能聲請更生或清算，如債務人與債權人於進行
    協商程序時，一造當事人消極未盡相關協商義務，或實際上
    並無成立協商之真意，即難謂已履踐該條規定之前置協商程
    序。
二、本件聲請意旨略以：聲請人前積欠金融機構無擔保債務，合
    計新臺幣（下同）1,555,793元，就前開債務，於民國98年4
    月13日依銀行公會規定以書面向95年協商銀行萬泰銀行請求
    再次協商，惟萬泰銀行表示協商要先繳20,000元，聲請人因
    無力繳款致協商無法開始。而聲請人無擔保或無優先權之債
    務總額未逾1,200萬元，復未經法院裁定開始清算程序或宣
    告破產，為此聲請更生等語。
三、經查，聲請人曾於95年間向最大債權銀行萬泰銀行依中華民
    國銀行公會會員辦理消費金融案件無擔保債務協商機制（下
    稱協商機制）規定申請協商，並達成分期還款協議即自95年
    6月起、分80期、利率0％、月繳21,744元，惟其繳交6期共
    130,464元後即毀諾未依約繳款，有協議書、萬泰銀行陳報
    狀附卷可稽，則聲請人未依約履行，已屬不當。雖聲請人辯
    稱96年9、10月因減薪至3萬多元，扣除生活支出後不足協商
    還款金額云云，惟依聲請人勞工保險被保險人資料表，聲請
    人自95年3月22日起至95年11月30日投保薪資為34,800元，9
    5年12月1日起至97年2月21日投保薪資增為40,100元，顯見
    聲請人於協商後薪資不減反增，且縱聲請人減薪屬實，惟聲
    請人係於96年1月毀諾，與96年9、10月減薪並無因果關係，
    顯見聲請人係無故毀諾。又聲請人辯稱其聲請再次協商，萬
    泰銀行要求先給付20,000元云云，然經本院函詢萬泰銀行，
    其表示聲請人毀諾在先，故要求聲請人應先繳交先前累計未
    繳款項約2萬元，故萬泰銀行係要求聲請人清償原欠之款項
    ，表明協商誠意，非謂不給付2萬元即不開始協商。且聲請
    人已毀諾2年餘，其96年所得557,387元，97年所得395,157
    元，此有96、97年度綜合所得稅各類所得資料清單附卷可稽
    ，每月所得平均約為39,689元，又聲請人自承98年每月薪資
    所得為32,000元，則聲請人95年離婚，現為單身1人，扣除
    每月給付小孩扶養費5,000元，每月剩餘至少有27,000元。
    雖聲請人辯稱其每月平均支出28,593元（含扶養費），惟縱
    屬實兩年間亦不可能無2萬元餘款存在。況依消費者債務清
    理條例之立法目的在使不幸陷入經濟困境之人得以清理債務
    、重建生活，並在清理過程中能保有符合人尊嚴之最低基本
    生活，並非維持債務人過去慣常之生活，故評估債務人是否
    有不能清償債務或有不能清償之虞時，不得由債務人任意主
    張其基本生活費用之數額，否則將造成揮霍無度致難以履行
    原協商方案者，反而更容易進入更生程序之歧異現象。而
    本件聲請人之必要生活費用如依內政部公告之98年度台北市
    每人每月最低生活費標準即每人每月最低生活費用為14,558
    元計算，則扣除聲請人之必要生活費用及扶養費5千元後，
    每月尚餘1萬2千元至1萬9千元，顯非無力繳交前開費用。聲
    請人前無故毀諾，後再次聲請協商，卻不思節制自身生活以
    盡力達成協商，空言無力清償致協商無法開始，顯有違誠信
    原則，難認其有成立協商之真意，而得謂已履踐前置協商程
    序。
四、綜上，聲請人尚無不能清償債務之情事，又無協商誠意，依
    前揭說明，難謂已履踐消費者債務清理條例第151 條規定之
    前置協商程序，該欠缺又無從補正，依上說明，自應駁回其
    更生之聲請，爰裁定如主文。
中    華    民    國    99    年    4     月    1     日
              民事第二十七庭法      官  李智民
上為正本係照原本作成
如不服本裁定，應於裁定送達後10日內，以書狀向本院提出抗告
，並繳納抗告費新臺幣1千元
中    華    民    國    99    年    4     月    1     日
                            書  記  官  游士霈

司法院資訊處製作；財團法人民間司法改革基金會備份。
